【裁判字號】    98,交聲,3564
【裁判日期】    991230
【裁判案由】    違反道路交通管理處罰條例聲明異議
【裁判全文】
臺灣桃園地方法院交通事件裁定        98年度交聲字第3564號
原處分機關  交通部公路總局新竹區監理所中壢監理站
異  議  人
即受處分人  林琮玲
上列異議人即受處分人因違反道路交通管理處罰條例案件，不服
交通部公路總局新竹區監理所中壢監理站民國98年11月25日壢監
裁字第裁53-DB0000000號違反道路交通管理事件裁決書所為之處
分（原舉發案號：桃警局交字第DB0000000 號) ，聲明異議，本
院裁定如下：
    主  文
異議駁回。
    理  由
一、原處分意旨略以：異議人即受處分人林琮玲於民國98年9 月
    4 日晚間5 時30分許，駕駛車牌號碼ZJ-2442 號自用小客車
    行經桃園縣平鎮市○○街48巷3 弄發生交通事故，不慎碰撞
    停放路邊之車牌號碼4709-MX 自用小客車，經該車牌號碼47
    09 -MX自用小客車車主之子羅景名向桃園縣政府警察局平鎮
    分局報案。嗣經警於同日晚間9 時7 分許至異議人位於桃園
    縣龍潭鄉○○○街3 巷25號住處進行酒精濃度測試檢定，測
    得異議人呼氣酒精濃度達每公升0.53毫克，乃以超過規定標
    準每公升0.25毫克為由，開立桃警局交字第DB0000000 號舉
    發違反道路交通管理事件通知單。嗣經原處分機關依道路交
    通管理處罰條例第35條第1 項第1 款、第24條第1 項第2 款
    之規定，裁處罰鍰新臺幣（下同）36,000元，並吊扣駕駛執
    照12個月，施以道安講習。
二、異議意旨略以：異議人固於上開時、地因駕駛自用小客車而
    發生交通事故，然當場並未接受酒精濃度測試檢定，而係於
    當日晚間9 時7 分許，始由桃園縣政府警察局平鎮分局平鎮
    派出所員警洪柏遠、陳珮瑋前往異議人住所為異議人進行酒
    精濃度測試檢定，惟異議人自發生交通事故返家後至進行酒
    精濃度測試檢定期間，因曾另行飲用其他酒精飲料，故所作
    之檢定結果，無法反映交通事故發生當時異議人體內酒精濃
    度是否超過法定標準，是原處分之依據顯有不當，為此爰依
    法聲明異議，請求撤銷原處分云云。
三、按汽車駕駛人飲用酒類或其他類似物後其吐氣所含酒精濃度
    超過每公升0.25毫克或血液中酒精濃度超過百分之0.05以上
    者，不得駕車，道路交通安全規則第114 條第2 款定有明文
    。又按汽車駕駛人，駕駛汽車經測試檢定酒精濃度超過規定
    標準者，處15,000元以上60,000元以下罰鍰，並當場移置保
    管其車輛及吊扣其駕駛執照1 年，並應接受道路交通安全講
    習，道路交通管理處罰條例第35條第1 項第1 款、第24條第
    1 項第2 款分別定有明文。
四、經查：
（一）本件異議人林琮玲於98年9 月4 日晚間5 時30分許，駕駛
      所有車牌號碼ZJ-2442 號自用小客車行經桃園縣平鎮市○
      ○街48巷3 弄，不慎碰撞停放路邊之車牌號碼4709 -MX自
      用小客車，經車牌號碼4709-MX 自用小客車車主之子羅景
      名向桃園縣政府警察局平鎮分局報案。嗣員警於同日晚間
      9 時7 分許，至異議人位於桃園縣龍潭鄉○○○街3 巷25
      號住處，對異議人實施酒精濃度測試檢定，測得異議人呼
      氣酒精濃度達每公升0.53毫克之事實，業據異議人坦認在
      卷，並有證人羅景名、證人即前往異議人住處實施酒測之
      員警洪柏遠、陳珮瑋證述可稽，另有酒精濃度檢測單1 張
      附卷可考，堪以認定。
（二）至異議人固於其所提出之交通違規案件陳述單中載稱：「
      98.9.4日約4-5 點，我因趕著接小孩，在巷內迴轉，不小
      心擦撞停在巷口的車子... 回家之後，因高興協會成立同
      意書接到，便在家自己喝了酒慶祝... 。」、於本院訊問
      時亦辯稱：「他酒測時間點的時間地點都不是在現場，在
      現場沒有做酒測，事發是下午4 、5 點，當時他來我家作
      酒測時，我已經告訴他們我在家裡有喝酒，但是警察依然
      對我作酒測，而且是在我睡覺時，在我床邊作酒測，當我
      告知他我在家有喝酒時，他並沒有告訴我的權利，酒測時
      間大概是9 點到10點左右。」（見本院98年12月31日訊問
      筆錄第3 頁），惟查，異議人於本件案發當日即98年9 月
      4 日晚間11時18分許，經員警至其住處實施酒測後，前往
      警局製作警詢筆錄，於該次警詢筆錄中供稱：「我在中壢
      市燦坤電子附近，在我協會成員的家中喝藥酒，我只喝了
      啤酒杯約半杯左右。於返回家的途中又經過該平鎮市○○
      街48巷3 弄口時發生車禍，之後我返回家時在附近又與朋
      友喝了約5 、6 罐百威啤酒，之後我就回家睡覺，之後警
      方到我家中對我酒測，當時酒精濃度值為0.53MG/L。」，
      是異議人固辯稱其於案發當日在平鎮市○○街48巷3 弄口
      車禍肇事後，至員警於同日晚間至其住處對其實施呼氣酒
      精濃度測試時，期間曾另有飲用數瓶啤酒云云，惟就其於
      上開期間內飲酒之人數、地點，或稱係其自己在住家內飲
      酒、或稱係於住處附近與朋友共飲，所稱飲酒情節已前後
      相異，是其所稱於肇事後至員警實施酒測前令有飲用酒類
      一節，是否可信，已難逕認。再者，證人即異議人之夫林
      彥璋於本院訊問之初，具結證稱：「（法官問：警察打電
      話給你說要到你家時，你有無問警察要到你家作何事？）
      我知道他要來做酒測。（法官問：為何你那時就知道他要
      來做酒測？）我已經忘記當時的對話，當時林琮玲在家很
      興奮，說協會好不容易召開會員大會，林琮玲買了一些酒
      在家喝，我平常不喝酒，我在那邊陪他喝茶還是什麼飲料
      ，警察打電話來我怎麼對話，我已經忘記了，他到底是在
      現場還是電話中有告訴我他要來作酒測，我不太記得，但
      是他打電話來的時候，我知道他是要來作酒測。」，而稱
      異議人於員警至其住處實施酒測之前，曾在家中飲酒，嗣
      並證稱：「（法官問：你太太是向警察表示何時喝的酒？
      ）我比較清楚是在警察局，林琮玲說他在肇事前有喝1 小
      杯，回來時在家裡有喝相當數量的酒，在警察局當場也有
      說他有吃藥。（法官問：林琮玲在警局時，是向警察表示
      他回到家之後，也有喝了一點酒？）是的。」，而稱異議
      人於警詢中亦係向員警表示其返回住家後有喝酒情事，是
      依證人林彥璋上開所證，均未曾提及異議人於員警實施酒
      測前，有何在住家以外場所飲酒之情。惟經本院提示異議
      人之警詢筆錄以質之，證人林彥璋始改口證稱：「（法官
      問：林琮玲在警詢時，到底跟警察說什麼你是否曉得？）
      他講完之後，有列印紙本出來，要蓋章，我有幫林琮玲看
      一下筆錄。（法官問：所以是你跟林琮玲都看完筆錄之後
      ，林琮玲才簽名？）對。（法官問：可是林琮玲在筆錄裡
      面說，他喝啤酒不是在家，也不是跟你喝，為何你看到筆
      錄與實情不符，你沒有表示意見，而且還看完筆錄之後簽
      名？）我確定林琮玲有說他有吃藥，而且他講說他有喝酒
      ，我印象中筆錄內容有寫到他有吃藥而且有喝酒。（法官
      問：筆錄內容確實有提到林琮玲有服用藥物，也確實有提
      到他曾經喝酒，甚至確實提到他在事發前，曾經在協會成
      員家中喝藥酒，也提到喝完回家的路上發生車禍，而發生
      車禍之後，她又喝了啤酒，但是喝啤酒的場合不在你家，
      與他喝酒的對象不是你，為何如此？）這樣講我想起來的
      ，在百年大鎮中庭有一個專門作他們協會租的房子，假日
      讓學生作輔導，我回家後，林琮玲有跟我說他有去那邊，
      他有喝了一些酒，我回到家後，林琮玲已經在煮飯，後來
      還是有在喝酒，我應該是處理事故回來之後在家裡陪他喝
      酒。（法官問：為何這一段你剛剛都沒有提到？）我沒有
      特別覺得這段特別重要。（法官問：所以你沒有覺得特別
      重要的這段，你太太於警詢時說出來，你剛剛說在家喝酒
      ，而且家中房間還有酒瓶這件事情，你太太卻在警詢筆錄
      中提都沒有提，為何如此？）【證人沈思】我記得林琮玲
      當下有說三件事情，事情發生之前他有喝酒，他在教室喝
      酒的事情他只有跟我提一下，之後上去喝酒的事情，我一
      直覺得有寫到，我印象中我以為筆錄有這一段。」云云，
      揆諸證人林彥璋前開所證情節，非僅前後反覆，且無從自
      圓其說，屢隨訊問之內容及方向而翻異前詞，足認證人林
      彥璋顯係隨訴訟之開展及證據之逐步揭露而更易其證詞以
      迎合異議人之陳述，是其所證異議人於員警實施酒測前曾
      在住家或協會租屋處飲酒一節，亦已無足信為真實。
（三）又查，證人即本件執行酒測員警洪柏遠於本院訊問時具結
      證稱：「（法官問：你們當天到林琮玲住處進行酒測的過
      程如何？）當時我們就進去林琮玲的住處，確認林琮玲在
      家後，由林琮玲的老公帶我們上樓，至林琮玲的房間進行
      酒測，當時我有先詢問林琮玲是否有飲用酒類或是有含酒
      精濃度的東西，林琮玲當時告訴我說沒有，因為酒測規定
      ，所以我先讓林琮玲喝口水，實施酒測完後，酒測值為呼
      氣酒測值達每公升0.53毫克，我再次詢問林琮玲是否有飲
      用酒類，她才告知我她有飲用『阿比』摻其他飲料的酒類
      ，於是將林琮玲帶回派出所偵辦，並告知林琮玲權利義務
      。（法官問：你說到林琮玲的住處實施酒測之前，你有先
      詢問林琮玲有無飲酒，當時林琮玲的先生有無在旁邊？）
      有。（法官問：你說林琮玲回答沒有飲酒，林彥璋在旁有
      無其他反應？）林彥璋相信他老婆，所以沒有說什麼。」
      等語在卷，證人即本件實施酒測員警陳珮瑋於本院訊問時
      亦具結證稱：「（法官問：當天你們到林琮玲住處的經過
      為何？）我們去他家時，林琮玲說他身體不舒服躺在床上
      ，我們跟他說車禍的經過，我問他為何要先離開，他說他
      趕時間就先走了，我們跟他說明車禍要做酒測的手續，並
      問他說這段時間有沒有喝酒，就是車禍之前有沒有喝酒，
      他說他都沒有喝酒，只有因為身體不舒服，有服用一些藥
      物，後來我們實施酒測後，酒測值超過標準，林琮玲才告
      訴我們他在車禍之前有跟朋友喝一些藥酒，我們說這方面
      可能觸犯公共危險罪，要回派出所，所以林琮玲由他先生
      載往派出所，我與洪柏遠一起騎機車回去。（法官問：你
      說在做酒測之前，你有問林琮玲有無喝酒，問這個問題時
      ，林彥璋有無在旁邊？）林彥璋全程在現場。（法官問：
      林彥璋在旁邊聽到林琮玲說沒有喝酒時，林彥璋有無任何
      反應？）都沒有。（法官問：林琮玲在做完酒測後，他跟
      你們說在車禍之前在朋友家喝酒，林彥璋聽到這句話時，
      有無反應？）他當時反應很驚訝，一直問林琮玲說『你會
      喝酒喔？』。」等語甚詳。上開2 人所證異議人之夫即證
      人林彥璋於員警至其住處對異議人實施酒測之際係全程陪
      同在場，而對員警欲對異議人實施酒測一事未曾表示反對
      一節，核與證人林彥璋於本院訊問時證稱：「（法官問：
      在警察對林琮玲作酒測之前，你有無向警察表示你們剛喝
      完酒，現在作酒測的話，對林琮玲不利？）警察有問我要
      不要作酒測，我跟我太太應該沒有當場拒絕警察作酒測，
      兩位警察應該有問過我們要不要作酒測，我們沒有拒絕。
      （法官問：你知道林琮玲之所以要做酒測，是因為下午撞
      到別人的車？）知道。（法官問：你也知道林琮玲剛剛才
      喝完酒，顯然這個時候立刻對林琮玲作酒測，酒測值很高
      的話，對林琮玲相當不利？）我沒有直接反應。（法官問
      ：一大堆酒瓶在你的床旁邊，警察拿酒測器登門，而你既
      然對這個事情沒有反應？）證人答我每天工作12到14個小
      時，我每天開會開得昏昏沉沉，我回家時，林琮玲在喝酒
      ，我還要弄小孩子問題，我當下其實沒有直接反應什麼，
      因為該酒測就酒測，我沒有連結兩個，是後來到警局才覺
      得不太對。」、「（法官問：做完酒測的當下，你發現林
      琮玲的酒測值超過標準，你本人對警察做何表示？）我應
      該是沒有講什麼，警察說希望我太太跟他一起去，我太太
      那時走路不太平穩，所以我開車帶我太太還有小孩子一起
      去警局。」、「（法官問：依照你剛剛的陳述，你接到警
      察的電話說要到你家作酒測時，林琮玲已經喝完酒，而你
      明明知道警察是要來作酒測，你電話中沒有向警察表示這
      個情形，當警察到你家，已經要對林琮玲實施酒測，你也
      沒有跟警察表示林琮玲剛剛才喝了酒，甚至在林琮玲做完
      酒測，在現場你也沒有根警察說林琮玲剛剛在家裡有喝酒
      ？）在電話中我沒有跟警察拒絕，我在警局或是在當場一
      定有跟警察說過一次，但是我不確定是在家裡還是在警局
      講的，因為當時我家裡有濃濃的酒味，而且有酒瓶在旁邊
      ，我有沒有當場跟警察描述，我不記得了。（法官問：如
      果警察到你家，聞到酒味，還有看到酒瓶，還是硬要對林
      琮玲作酒測，你不是更應該要拒絕嗎？）隔天我才知道我
      應該要當場拒絕。」等語相符。經查，酒精成分對人之意
      識能力具有不良影響，酒後駕車對一般往來之公眾及駕駛
      人自身皆具有高度危險性，且酒醉駕車致車毀人亡之情時
      有所聞，政府對酒後嚴禁駕車一節復迭經宣導，是酒後駕
      車顯係違反交通規則，甚且可能事涉刑責之嚴重違規行為
      ，此為具一般社會經驗及通常智識之人所均得瞭解之情，
      證人林彥璋自稱其係機械碩士並擔任採購一職，以其學養
      素質及社會經歷，就此情更無諉稱不知之理。是倘異議人
      於本件車禍事故發生後，至員警對其實施酒測之前，曾在
      其住家或他處引用酒類，則該飲酒之事實勢將影響酒測結
      果，並恐有使異議人因而枉受冤屈之情，則異議人之夫林
      彥璋為維護其妻之權利，於員警以電話通知或登門拜訪表
      示欲就同日稍早所發生之車禍事故對異議人實施酒測之際
      ，即刻向員警詳述上情並堅拒施測，猶恐未及，豈有竟於
      員警對異議人實施酒測之前未予拒絕，且於測得之酒精濃
      度已達違規標準，而遭員警要求帶同異議人前往警局製作
      筆錄之際，仍毫無異議而順應警方之要求，未向員警為任
      何澄清或表示之理？準此，益徵異議人及證人林彥璋所稱
      異議人車禍肇事後至經警實施呼吸酒精濃度測試前，另曾
      在住家或協會租屋處飲酒云云，顯均係為異議人飾卸其責
      所為杜撰之詞，洵無足採。是以，異議人於98年9 月4 日
      晚間9 時7 分許，在其位於桃園縣龍潭鄉○○○街3 巷25
      號住處，經警測得呼氣酒精濃度每公升0.53毫克，顯係因
      異議人於本件車禍事故發生前，在某位於桃園縣中壢市燦
      坤電子附近之協會成員住處引用酒類所致，堪以認定。
（四）末查，依交通部運輸研究所90年09月24日運安字第900005
      854 號函所載呼氣中酒精濃度每公升含量為0.25毫克，即
      相當於血液中酒精濃度（BAC ）百分之0.05，一般人空腹
      飲酒後，血液中酒精濃度之高峰期約出現在飲酒後30分鐘
      ，又飲酒後每1 小時之酒精代謝率為13.2MG/DL /HR （即
      每小時代謝BAC 百分之0.0132，相當於每小時代謝吐氣所
      含酒精成分為每公升0.066 毫克）。異議人於肇事當晚9
      時7 分許，經警測得呼氣中酒精濃度為每公升0.53毫克，
      有卷存酒精濃度測定單1 紙為憑，距其肇事之時即同日晚
      間5 時30分許，已逾3 個半小時，依上開代謝率計算，其
      肇事時吐氣所含酒精成分已達每公升0.761 毫克，顯已逾
      道路交通安全規則第114 條第2 款所定飲用酒類後其吐氣
      所含酒精濃度超過每公升0.25毫克以上者不得駕車之標準
      ，是異議人確有前開違規行為，堪以認定。
五、綜上所述，異議人確於前開時、地，有酒後飲用酒類後其吐
    氣所含酒精濃度超過每公升0.25毫克以上而仍駕駛車輛之違
    規行為，從而，原處分機關依道路交通管理處罰條例第35條
    第1 項第1 款、第24條第1 項第2 款規定，裁處異議人罰鍰
    36,000元，並吊扣駕駛執照12個月，施以道安講習，核無違
    誤。本件異議為無理由，應予駁回。
六、至異議人經依前開計算，其於98年9 月4 日下午5 時30分許
    ，駕駛車牌號碼ZJ-2442 號自用小客車行經桃園縣平鎮市○
    ○街48巷3 弄，不慎碰撞停放於路邊之他車而發生交通事故
    之際，已有飲用酒類達於吐氣所含酒精成分每公升0.761 毫
    克之情，而有涉犯刑法第185 條之3 服用酒類，不能安全駕
    駛動力交通工具而駕駛罪之嫌；又證人林彥璋於本院訊問時
    ，就異議人於上揭車禍事故後，至其經警實施酒精濃度測試
    前，是否另有飲用酒類之行為此一於案情有重要關係之事項
    ，供前具結，而為虛偽陳述，亦涉犯刑法第168 條偽證罪嫌
    ，惟此部分均未經檢察官起訴，應由檢察官另行依法偵辦，
    附此敘明。
七、據上論斷，應依道路交通安全管理處罰條例第87條第2 項、
    道路交通案件處理辦法第19條，裁定如主文。
中    華    民    國    99    年    12    月    30    日
                  交通法庭法  官  林蕙芳
以上正本證明與原本無異。
如不服本裁定，應於裁定送達後5 日內向本院提出抗告狀。
                          書記官  莊凱男
中    華    民    國   100    年    1     月    4     日

司法院資訊處製作；財團法人民間司法改革基金會備份。
